臺灣南投地方法院民事簡易裁定
110年度投簡調字第44號
原      告  劉淑慧  

被      告  羅  麵  
訴訟代理人  黃偉權  
被      告  鄭旭彤  

上列當事人間請求拆屋還地事件，裁定如下：
    主  文
本件第一審訴訟標的價額核定為新臺幣165萬元。
原告應於本裁定送達翌日起5日內，補繳第一審裁判費新臺幣1萬
6,335元，逾期未補繳，即裁定駁回原告之訴。
    理  由
一、按提起民事訴訟，應依民事訴訟法第77條之13規定繳納裁判
    費，此為必須具備之程式。又於簡易訴訟程序，原告之訴不
    合程式者，法院應以裁定駁回之，但其情形可以補正者，審
    判長應定期間命其補正（民事訴訟法第436條第2項、第249
    條第1項第6款）。核定訴訟標的之價額，以起訴時之交易價
    額為準；無交易價額者，以原告就訴訟標的所有之利益為準
    （民事訴訟法第77條之1第2項）。以一訴主張數項標的者，
    其價額合併計算之。但所主張之數項標的互相競合或應為選
    擇者，其訴訟標的價額，應依其中價額最高者定之（民事訴
    訟法第77條之2第1項）。訴訟標的之價額不能核定者，以第
    四百六十六條所定不得上訴第三審之最高利益額數加十分之
    一定之（民事訴訟法第77條之12）。除數個訴訟標的，自經
    濟上觀之，其訴訟目的一致，不超出終局標的範圍，訴訟標
    的之價額，始應擇其中價額較高者定之（最高法院95年度台
    抗字第64號裁定意旨參照）。次按拆除地上物返還土地部分
    ，其訴訟標的之價額，應以系爭土地起訴時之交易價額為準
    （最高法院107年度台抗字第174號裁定要旨參照）。又原告
    請求被告不得排放廢水至原告所有之土地，核其主張之性質
    ，顯非屬對於親屬關係及身分上之權利有所主張，自屬財產
    權訴訟（最高法院97年度台抗字第316號裁定意旨參照），
    不因該聲明非請求金錢賠償而有別。然該訴訟利益於客觀上
    難以金錢量化，亦無其他證據足以認定原告因本件訴訟如受
    勝訴判決所得之客觀上利益為何，其訴訟標的價額自屬不能
    核定，依民事訴訟法第77條之12規定，即應以第466條所定
    不得上訴第三審之最高利益額數加十分之一核定其訴訟標的
    價額（臺灣高等法院臺中分院110年度上字第422號裁定意旨
    參照）。
二、經查，原告於民國111年3月14日更正其訴之聲明第1、2項，
    請求被告將坐落南投縣○○鄉○○○段000地號土地（下稱系爭土
    地）上，如附圖（即南投縣水里地政事務所110年12月8日土
    地複丈字第112000號土地複丈成果圖）編號J所示之建物及
    管線（面積4.76平方公尺），及編號A、B、C、D、E、F、G
    、H、I、M所示之地上物及管線（面積30.34平方公尺）拆除
    騰空，並將土地返還予原告。而系爭土地公告現值為新臺幣
    （下同）400元，是訴之聲明第1、2項訴訟標的起訴時之現
    值核定為1萬4,040元（計算式：35.1×400=14,040）。訴之
    聲明第3項請求被告不得排放廢水至如附圖編號B、E、F、I
    、L、K所示之水溝，此屬財產權之請求，惟該訴訟利益於客
    觀上難以金錢量化，亦無其他證據足以認定原告因本件訴訟
    如受勝訴判決所得之客觀上利益為何，其訴訟標的價額自屬
    不能核定，是訴之聲明第3項訴訟標的價額核定為165萬元。
    本件原告請求拆屋還地，並請求不得排放廢水至系爭土地，
    其訴訟標的自經濟上觀之，訴訟目的一致，標的互相競合，
    依上開說明，應依其中價額最高者定之，即訴請被告禁止為
    一定行為，是本件訴訟標的價額核定為165萬元，應徵第一
    審裁判費1萬7,335元。至於訴之聲明第4項請求相當於租金
    之不當得利部分，核其性質屬附帶請求，依民事訴訟法第77
    條之2第2項規定，不併算其價額。從而，本件應徵第一審裁
    判費1萬7,335元，扣除原告於起訴時已繳1,000元後，尚應
    補繳第一審裁判費1萬6,335元，爰限原告於本裁定送達翌日
    起5日內，補繳第一審裁判費1萬6,335元，倘逾期未補繳，
    即裁定駁回原告之訴。
三、依民事訴訟法第436條第2項、第249條第1項第6款，裁定如
    主文。
中　　華　　民　　國　　111 　年　　3 　　月　　25　　日
                  南投簡易庭  法  官  鄭煜霖
以上為正本係照原本作成。
如不服本裁定關於核定訴訟標的價額部分，應於裁定送達後10日
內向本院提出抗告狀，並繳納抗告費新臺幣1,000 元；其餘關於
命補繳裁判費部分，不得抗告。
中　　華　　民　　國　　111 　年　　3 　　月　　25　　日
      　　　　　　　　　　　　書記官  洪妍汝